【裁判字號】    99,基簡,691
【裁判日期】    991117
【裁判案由】    損害賠償
【裁判全文】
臺灣基隆地方法院民事判決             99年度基簡字第691號
原      告  甲○○
被      告  乙○○
上列當事人間請求損害賠償事件，本院於中華民國99年11月３日
辯論終結，茲判決如下：
    主  文
被告應給付原告新臺幣壹萬玖仟捌佰肆拾陸元及自民國九十九年
八月二十七日起至清償日止按年息百分之五計算之利息。
原告其餘之訴駁回。
訴訟費用新臺幣壹仟壹佰壹拾元，由被告負擔新臺幣貳佰壹拾壹
元，餘由原告負擔。
本判決命被告給付部分，得為假執行。但被告如於假執行程序實
施前預以新臺幣壹萬玖仟捌佰肆拾陸元為原告供擔保，免為假執
行。
    事實及理由要領
一、本件原告起訴主張：被告於民國（下同）99年７月13日上午
    騎CA3－021號機車，沿基隆市○○區○○路由暖暖往八堵方
    向行駛，於同日上午８時55分許途經基隆礦工醫院前時，為
    閃避前方違規停放之車輛，而緊急煞車，致向道路內側滑倒
    ，撞擊渠所有651-ME號營業用小客車，使渠之小客車右後門
    板受損，經送保養廠估修，需費新臺幣（下同）13,346元；
    又修理需４個工作天，以每日2,800.元計算，渠受有11,200
    元之營業損失；另渠往返警察局交通隊、調解委員會及法院
    共計５天，以每日2,800.元計算，亦受有14,000元之營業損
    失；又渠因車輛受損，遭同業取笑，乘客拒坐，飯店亦拒絕
    渠排班，加以被告於事後置之不理，使渠身心受創甚鉅，故
    請求被告賠償精神上損失66,000元；以上合計104,546.元。
    詎經渠聲請基隆市暖暖區調解委員會調解，被告竟不到場以
    致調解不成立，嗣迭經渠向被告催討，亦不獲置理等情，為
    此依侵權行為損害賠償之法律關係，提起本件訴訟，請求被
    告給付渠104,546.元及自起訴狀繕本送達被告之翌日（即99
    年８月27日）起至清償日止按年息５％計算之利息（關於財
    產權之訴訟，其標的之金額或價額在新臺幣50萬元以下者，
    依民事訴訟法第0389條第１項第３款規定，應依職權宣告假
    執行，故原告陳明渠願供擔保，求為以預供擔保為條件之假
    執行宣告，核屬多餘）。
二、被告對於：渠曾騎機車於上開時地發生車禍，致原告之小客
    車受有損害等事實，並無爭執，惟以：渠當日騎機車直行於
    源遠路上，因右前方有訴外人鍾國雄之5355－KM白色小客車
    違規停車，左前方有原告駕駛之651-ME號小客車未打方向燈
    即向右停靠欲載客，始致渠緊急剎車而滑倒於兩車之間，渠
    亦因此受有傷害，機車亦因而受損。原告於渠治療期間傷勢
    尚未康復，未釐清責任歸屬即向渠求償，實不合理。於原告
    聲請調解時，渠曾致電調解委員會，表示因渠受傷尚未康復
    ，希望能延期至渠身體康復時再進行調解，詎於99年８月26
    日即收到開庭通知。又本件乃肇因於訴外人鍾國雄違規停車
    ，占用道路，及原告駕駛之疏失，違反道路交通安全規則，
    原告始為本件訴訟之終兇等語，資為抗辯。並陳明：如受不
    利益之判決，渠願供擔保，請准宣告免為假執行（即為以供
    擔保為條件得免為假執行之宣告）。
三、查兩造對於：被告騎機車於上開時地發生車禍，致原告之小
    客受有損害等事實，均無爭執，並有兩造分別提出之基隆市
    ○○○道路交通事故現場圖及道路交通事故當事人登記聯單
    各１件在卷可資佐證，此部分之事實自堪信為真實，而得為
    本件判斷之基礎。本件兩造之爭點在於：原告主張此次車禍
    咎在被告，渠並無過失；被告則認為此次車禍咎在原告，渠
    並無過失；故本件應先詳予審究者，即本件車禍究竟係何人
    之過失所致？如過失在被告，則原告之請求即有理由。反之
    ，如過失在原告，則原告之請求即無理由。確定被告有過失
    後，再計算損害之數額。以下分項詳述之。
四、經本院當庭勘驗事故發生時路口之監視器光碟，實情為被告
    行車方向之前方有一部白色汽車違規停在劃有紅線之路邊，
    被告車速甚快，為避免撞上違規停車之白色汽車，乃緊急煞
    車，以致滑倒而發生事故；原告為避免遭被告撞及，反而略
    向內側行駛，並無「未打方向燈即向右停靠欲載客」之情事
    （詳見本院99年10月４日言詞辯論筆錄），明顯為被告及訴
    外人鍾國雄之過失，毫無可疑。被告抗辯：渠當日騎機車直
    行於源遠路上，因右前方有訴外人鍾國雄之5355－KM白色小
    客車違規停車，左前方有原告駕駛之651-ME號小客車未打方
    向燈即向右停靠欲載客，始致渠緊急剎車而滑倒於兩車之間
    ，渠亦因此受有傷害，機車亦因而受損（即指此次車禍咎在
    原告，渠並無過失）云云，完全與事實不符，自不可採。原
    告此部分之主張，堪以信為真實。
五、按「汽車、機車或其他非依軌道行駛之動力車輛，在使用中
    加損害於他人者，駕駛人應賠償因此所生之損害。」民法第
    0191條之２前段定有明文。本件被告既於上開時地騎車過失
    發生車禍，使原告車輛受有損害，依上開規定，對於原告因
    此所受之損害，自應負賠償責任。至原告請求之金額，有關
    修理費13,346元部分，業據原告提出匯豐汽車基隆保養廠鈑
    噴估價單１件為證，經核屬實，此部分應堪信為真實。至營
    業損失部分，依計程車同業公會之決議，以每日1,300.元為
    標準，為本院所已知，原告請求每日以2,800.元計算，尚嫌
    無據。又原告主張渠車輛之修理、往返警察局交通隊、調解
    委員會及法院共需９天，並未提出任何證據以實其說，惟原
    告汽車修理及往返法院確須耗費時間，本院認應以５日為相
    當（參見民事訴訟法第0222條第２項規定），其間將造成原
    告無法營業，其損失計6,500.元。至原告請求慰撫金部分，
    因原告身體或健康等人格權並未受任何侵害，則渠請求慰撫
    金66,000元，自屬無據。綜上，被告應賠償原告共19,846元
    。故原告之請求，以19,846元及自99年８月27日（即起訴狀
    繕本送達被告之翌日）起至清償日止按年息５％計算之利息
    為限，為有理由，應予准許。逾此數額之請求，即屬無據，
    應不准許（又本件車禍之發生，被告與訴外人鍾國雄均有過
    失，依民法第0185條第１項規定，兩人應負連帶損害賠償責
    任；原告雖僅向被告請求賠償，而未向鍾國雄請求賠償，並
    無不可。又被告亦可就其所受損害，向鍾國雄請求賠償。併
    予敘明）。
六、訴訟費用（即裁判費）1,110.元，依民事訴訟法第79條之規
    定，命兩造依敗訴之比例負擔，爰一併確定其數額如主文第
    ３項所示。
七、本件命被告給付部分，係「就民事訴訟法第0427條第１項訴
    訟（關於財產權之訴訟，其標的之金額或價額在新臺幣50萬
    元以下者）適用簡易程序所為被告敗訴之判決」，依民事訴
    訟法第0389條第１項第３款規定，應依職權宣告假執行，爰
    依職權宣告之。又被告亦陳明：如受不利益之判決，願供擔
    保免為假執行（即為以供擔保為條件得免為假執行之宣告）
    ，經核亦無不合，爰酌定相當之擔保金額，一併准許之。
八、據上論結，本件原告之訴為一部有理由，一部無理由，依民
    事訴訟法第0436條第２項、第79條、第0389條第１項第３款
    、第0392條第２項，判決如主文。
中    華    民    國    99    年    11    月    17    日
                  基隆簡易庭法      官  林金發
以上正本係照原本作成。
如不服本判決，應於本判決送達後20日內向本院提出上訴狀（並
附繕本）及繳納上訴裁判費，上訴於本院合議庭。如委任律師提
起上訴者，應一併繳納上訴審裁判費。
中    華    民    國    99    年    11    月    17    日
                            法院書記官  李建毅

司法院資訊處製作；財團法人民間司法改革基金會備份。
